【裁判字號】    89,抗,411
【裁判日期】    891101
【裁判案由】    詐欺
【裁判全文】
臺灣高等法院刑事裁定                              八十九年度抗字第四一一號
    抗  告  人
    即自 訴 人  甲○○
    被      告  乙○○
                丙○○
右抗告人因被告等詐欺案件，不服臺灣板橋地方法院八十九年度自字第二五四號，中
華民國八十八年八月二十九日裁定，提起抗告，本院裁定如左：
    主  文
抗告駁回。
    理  由
一、自訴意旨略以：自訴人即抗告人持有被告丙○○簽發由乙○○背書之本票一張，
    票面金額為新臺幣（下同）二百萬元整，到期日為民國八十八年二月二十日；期
    限屆至，履經催討均不獲兌現，反被發票人聲稱該本票並非由其所簽發。嗣後於
    八十八年七月二十九日乙○○有簽下切結書，除具結答應該項票款由他負責於同
    年八月十五日前一次清償外，並說明：該張本票係由其所簽發，商得丙○○同意
    蓋章、除本金外另附加合理之利息、以及絕無其他異議等三項說明；不料屆期仍
    未獲清償，自訴人於此之後又邀約被告乙○○二次，請求其償還票款，詎其藉故
    拖延，並於此期間內勾結另一被告丙○○，將丙○○名下之不動產向銀行抵押，
    並貸走八百四十萬元，竟未償還自訴人，且從此避不見面，以致自訴人無從加以
    追討。此外，貸款之抵押品為丙○○所有，則其應為唯一之貸款債務人，然而該
    抵押品上竟明確記載丙○○、乙○○及另一不明人士吳美璋為該抵押貸款之共同
    債務人，則其間之關係、三人各平分多少貸款、債務如何分擔等，在在啟人疑竇
    。進一步由此推斷，幾可斷言前述週轉之票款二百萬元，亦必為其三人或其中二
    人合謀之傑作，且其事後又為脫產之行為，已有圖利自己及他人，被告二人應係
    觸犯刑法第三百三十九條第一項之詐欺罪嫌等云云。
二、原裁定意旨以：
（一）按法院或受命法官於自訴案件第一次審判期日前訊問及調查結果，如認為案件
      有刑事訴訟法第二百五十二條至第二百五十四條之情形者，得以裁定駁回其自
      訴，同法第三百二十六條第三項定有明文。
（二）犯罪事實應依證據認定，無證據不得推定其犯罪事實，刑事訴訟法第一百五十
      四條定有明文。復按刑法第三百三十九條第一項之詐欺罪，須行為人主觀上有
      不法所有之意圖，客觀上有詐術行為之實施，始能成立，申言之，要以一方有
      不法取得財物之意思，進而實施欺罔之行為，致使他方因該欺罔行為，至表意
      有所錯誤，結果而為財產上之處分行為，致受損害，始足當之。所謂以詐術使
      人為物之交付，必須被欺罔者（即受詐欺人）因其詐術而陷於錯誤，若於方法
      上不能認為詐術，亦不致使人陷於錯誤，其間所為係在雙方均得以充分了解之
      前提下，所為具有共同性認知之雙方合意性（含明示、默示）之契約或合同行
      為抑或由第三者之介入行為而無共同之犯行者，即不構成該罪（最高法院四十
      六年台上字第二六○號、十九年上字第一六九九號判例意旨參照）。訊之自訴
      人陳稱：「二百萬元之本票並非被告乙○○直接拿給我的‧‧‧（見原審法院
      八十九年八月二十八日訊問筆錄）、二百萬元本票是王富年經手辦的，我與王
      富年是富翔公司同事，我是財務經理，他找我商量說要調現，我在八十八年七
      月始認識乙○○，‧‧‧王富年是公司董事長，‧‧後來王富年就將二百萬元
      之本票交給我，因公司虧空很多，‧‧‧此二百萬是王富年以個人名義還我，
      指公司欠我的。（見原審法院八十九年八月十四日訊問筆錄）」等語；被告乙
      ○○亦陳稱：「‧‧‧我公司董事長王富年借我二百萬元買房子，俟辦二胎後
      再還給王富年，後我簽前揭二百萬元之本票給他，後來本票如何流至自訴人手
      中，我不知道。」等語（見原審法院八十九年八月十四日訊問筆錄）。因之，
      對照自訴人及被告乙○○如上之陳述，尚難證明被告於主觀上有不法所有之意
      圖，應僅係被告與自訴人間，因票據關係（含內在之原因關係）所生債權債務
      問題，被告乙○○為清償其對於王富年之債務，方始交付本票予王富年，而王
      富年又因為清償其對於自訴人之債務（包括公司欠自訴人之款項），又將該票
      據交付予自訴人，且自訴人亦已經聲請原審法院對被告丙○○與本件自訴事實
      之同一案件，對該本票為准許強制執行之裁定，是本件僅屬民事問題；且縱被
      告丙○○將其名下之財產設定抵押，而其共同之債務人亦包括乙○○，此亦無
      從證明被告二人有任何之詐騙行為，故非可因事後未能取得票款即謂係他人之
      訛詐行為使然；是以，因認本件僅係民事債務糾葛，應循民事爭訟途徑以資解
      決，此外，復查無其他積極證據足認被告有自訴人所指詐欺之犯行暨其他之犯
      嫌，是被告二人犯罪嫌疑顯有不足，爰依刑事訴訟法第三百二十六條第三項、
      第二百五十二條第十款，裁定駁回自訴，經核並無違誤。
三、抗告意旨以：被告乙○○、丙○○串通，以被告丙○○之本票借調現金，言明以
    被告丙○○名下林口鄉○○路九十五號二樓土地及建物，為上開本票擔保。不料
    被告等卻在自訴人催討票款期中，以該擔保物向銀行貸款八百四十萬元；被告乙
    ○○曾當面簽具切結書，答允一次全數清償票款，並向自訴人聲明欲以前開貸得
    款項清償，惟被告等貸款得手後，卻避不見面，顯屬詐欺行為。再該票款雖含有
    償還自訴人墊款及借款之說，但交付自訴人該本票之原債務人王富年先生曾出具
    委託書委由自訴人全權處理，已非單純票據關係，自訴人實為被害人。又自訴人
    請求調查被告等二次借款收支流程，原審法院均未詳察，亦有偏頗。雖上述本票
    已聲請強制執行，然被告之擔保物經鑑價結果，尚不足被告貸款金額之清償，該
    強制執行已無實質意義，突顯被告詐欺居心。另原審法官於開庭時曾要求被告乙
    ○○趕快辦好貸款將錢返還自訴人，並要求被告乙○○一星期答覆，惟本件自訴
    既經原審法院裁定駁回，被告等至今卻仍未返還自訴人之票款，益證被告等確有
    詐欺犯行等語。
四、惟查：本件系爭本票係被告丙○○簽發交付被告乙○○，經被告乙○○背書持向
    案外人王富年清償自身債務，後王富年再將該本票交付自訴人，償還積欠自訴人
    之借款，而該本票屆期不獲兌現，純屬被告二人與自訴人間之票據民事糾葛，被
    告二人並不構成詐欺罪行，業經原審認定無訛，並詳載理由依據。自訴人抗告指
    稱：被告二人以供系爭本票擔保之建物，向銀行貸得現款後，未即返還自訴人票
    款；被告乙○○於簽具切結書，同意貸款後立即償還，迄今仍未清償；及案外人
    王富年出具委託書委由自訴人全權處理系爭本票事宜，自訴人亦為被害人等情，
    縱然屬實，亦僅係被告二人有債務不履行之事實而已。自訴人據以指稱被告二人
    有詐欺罪行，為無理由，應予駁回。
據上論斷，應依刑事訴訟法第四百十二條，裁定如主文。
中     華     民     國    八十九    年      十一    月      一        日
                              臺灣高等法院刑事第十四庭
                                  審判長法  官  陳  祐  輔
                                        法  官  蔡  國  在
                                        法  官  陳  國  文
右正本證明與原本無異。
不得再抗告。
                                        書記官  蔡  棟  樑
中     華     民     國     八十九    年      十一    月      三        日


司法院資訊處製作；財團法人民間司法改革基金會備份。
